【裁判字號】    98,台抗,529
【裁判日期】    980709
【裁判案由】    聲請假扣押
【裁判全文】
最高法院民事裁定              九十八年度台抗字第五二九號
再 抗告 人  甲○○
訴訟代理人  蔡榮德律師
上列再抗告人因與相對人曾雲朝祭祀公業間聲請假扣押事件，對
於中華民國九十八年二月二十七日台灣高等法院裁定（九十八年
度抗字第三七七號），提起再抗告，本院裁定如下：
    主  文
再抗告駁回。
再抗告訴訟費用由再抗告人負擔。
    理  由
按對於抗告法院所為抗告有無理由之裁定再為抗告，僅得以其適
用法規顯有錯誤為理由，並應經再抗告法院之許可；此項許可，
以原裁定所涉及之法律見解具有原則上之重要性者為限，此觀民
事訴訟法第四百八十六條第四項及第四百九十五條之一第二項準
用第四百六十九條之一規定自明。本件相對人以再抗告人所有之
坐落桃園縣龜山鄉○○段一六三、五二四、五六二、八八七、八
九三地號土地（下稱系爭土地）前與其訂有耕地三七五租約，該
租約已於民國九十二年一月七日終止，再抗告人竟拒絕返還系爭
土地，直至其取得法院勝訴確定判決聲請強制執行後，始於九十
七年十一月二十七日將系爭土地返還。然再抗告人業積欠其租金
達新台幣（下同）八百三十一萬五千八百三十元，以前述再抗告
人未能自動履行以及年事已高等情形觀之，為恐再抗告人脫產，
致日後有不能強制執行或甚難執行之虞，因向台灣桃園地方法院
（下稱桃園地院）聲請對再抗告人之財產於該租金額之範圍內為
假扣押，經該法院以裁定駁回其聲請，相對人不服，提起抗告。
原法院以：所謂假扣押之原因，依同法第五百二十三條第一項所
稱有日後不能強制執行或甚難執行之虞者，其情形自不以債務人
浪費財產，增加負擔或就其財產為不利益之處分，將達於無資力
之狀態，或債務人移住遠處、逃匿無蹤或隱匿財產為限。又稱「
釋明」者，係使法院就某事實之存否，得到「大致為正當」之心
證，即為已足，與「證明」係當事人提出之證據方法，足使法院
產生堅強心證，可以確信其主張為真實者，尚有不同。查相對人
就其請求及假扣押之原因，已據其提出桃園地院九十一年度訴字
第八○七號（下稱第八○七號確定判決）等歷審裁判及土地登記
謄本等影本為證，以釋明假扣押之請求，且相對人已釋明假扣押
之原因為：「由前述判決書所記載兩造紛爭緣由，及強制執行之
久，顯見再抗告人未能依約自動履行債務，如於知悉相對人對其
提起相當於租金之請求，以再抗告人年紀大及歷次訴訟中拒絕交
還土地之作為，恐會將其名下財產過戶至他人名下，以規避相對
人之執行」，有抗告狀可稽，足認相對人有相當程度之釋明，因
以裁定將桃園地院裁定廢棄，改裁定相對人供擔保後得對再抗告
人之財產在八百三十一萬五千八百三十元之範圍內為假扣押。再
抗告人雖以：兩造係經和解，並由相對人於九十七年四月十日同
意其展延六個月後再返還系爭土地，故於同年十一月二十七日執
行完畢，其已無何租金債務可言，相對人提及之租金亦違反土地
法第九十七條及第一百零五條規定，且部分業經罹於時效消滅。
又相對人就假扣押之原因並未釋明，因執行程序時間及再抗告人
年紀如何，要與假扣押之要件無關，原審誤解民事訴訟法第五百
二十三條第一項規定，並有適用同法第五百二十六條第一項規定
錯誤之違法等詞，再為抗告。惟參諸相對人已於原法院提出抗告
狀表明：依第八○七號確定判決第八頁第四點認定再抗告人至少
未繳納四十餘年起至九十一年止之租金，經相對人於九十一年十
二月及九十二年一月赴再抗告人住處收租，仍為其所拒等情（見
原法院卷五頁）以觀，再抗告人所陳各節，應僅屬本案訴訟之爭
執或釋明程度等事實當否之問題，初與假扣押保全程序之適用法
規顯有錯誤無涉，亦無所涉及之法律見解具有原則上重要性之情
事，依上說明，並參照同法第四百三十六條之五第一項規定，其
再為抗告，不應許可。
據上論結，本件再抗告為不合法。依民事訴訟法第四百九十五條
之一第二項、第四百八十一條、第四百四十四條第一項前段、第
九十五條、第七十八條，裁定如主文。
中    華    民    國  九十八  年    七    月    九    日
                      最高法院民事第五庭
                          審判長法官  朱  建  男
                                法官  顏  南  全
                                法官  林  大  洋
                                法官  沈  方  維
                                法官  陳  淑  敏
      本件正本證明與原本無異
                                      書  記  官
中    華    民    國  九十八  年    七    月  二十一  日
                                                      Ｅ


司法院資訊處製作；財團法人民間司法改革基金會備份。
